【裁判字號】    98,聲,1319
【裁判日期】    990120
【裁判案由】    返還提存物
【裁判全文】
臺灣桃園地方法院民事裁定              98年度聲字第1319號
聲  請  人  第一商業銀行股份有限公司
法定代理人  乙○○
代  理  人  甲○○
相  對  人  丙○○
            丁○○
上列當事人間聲請返還提存物事件，本院裁定如下：
    主  文
臺灣臺北地方法院九十五年度存字第五五二五號提存事件聲請人
所提存之擔保金新台幣貳拾萬元，就相對人丁○○部分，准予返
還。
聲請人其餘聲請駁回。
    理  由
一、本件聲請意旨略以：當事人間請求假扣押事件，本院95年度
    裁全字第8763號假扣押裁定准許聲請人以新台幣（下同）20
    0,000 元或同面額之86年度乙類第3 期中央政府重大交通建
    設公債登錄債券供擔保後，得對相對人之財產為假扣押。聲
    請人以臺灣臺北地方法院95年度存字第5525號提存書提存20
    0,000 元為相對人供擔保，即聲請對相對人之財產為假扣押
    ，經臺灣臺北地方法院95年度執全字第3938號假扣押執行事
    件受理在案。嗣因相對人丙○○無財產可供執行，聲請人遂
    於假扣押實施前撤回對相對人丙○○之假扣押執行聲請。而
    相對人丁○○部分，因假扣押保全之本案金錢債權業清償完
    畢，該假扣押執行事件，亦經聲請人撤回執行。是本件訴訟
    已終結，聲請人並於民國98年6 月12日以新竹英明街郵局第
    679 號存證信函催告相對人丁○○於受函後20日內行使權利
    ，惟迄今已逾前開期間甚久，相對人丁○○並未提出任何請
    求，為此，聲請人依據民事訴訟法第104 條之規定聲請返還
    擔保物。
二、按返還擔保金，依民事訴訟法第106 條準用同法第104 條第
    1 項之規定，須符合：(一)應供擔保之原因消滅者；(二)供擔保
    人證明受擔保利益人同意返還者；(三)訴訟終結後，供擔保人
    證明已定20日以上之期間，催告受擔保利益人行使權利而未
    行使，或法院依供擔保人之聲請，通知受擔保利益人於一定
    期間內行使權利並向法院為行使權利之證明而未證明者之要
    件，法院始得裁定返還擔保金。而此所謂訴訟終結，應從廣
    義解釋，包括撤銷假扣押或假處分裁定及執行程序終結在內
    。復按假扣押、假處分、假執行經裁判後未聲請執行，或於
    執行程序實施前撤回執行之聲請者，擔保提存之提存人，得
    聲請該管法院提存所返還提存物，96年12月12日修正公布施
    行之提存法第18條第3 款定有明文。
三、經查，聲請人主張之前揭事實，就相對人丁○○部分，業據
    聲請人提出臺灣臺北地方法院98年3 月19日北院隆95執全申
    字第3938號民事執行處函、95年度存字第5525號提存書暨國
    庫存款收款書、郵局存證信函（新竹英明街郵局存證號碼第
    679 號）暨收件回執（以上皆為影本）各1 份為證，並經本
    院依職權調閱本院95年度裁全字第8763號、臺灣臺北地方法
    院95年度存字第5525號、95年度執全字第3938號等本院卷宗
    核閱屬實。又相對人丁○○迄今並未行使權利之事實，有本
    院民事記錄科查詢簡答表2 紙及臺灣臺北地方法院98年12月
    24日北院隆文查字第0980006724號函在卷可憑，且本院另函
    請相對人丁○○就本件提存物返還之聲請表示意見，相對人
    丁○○亦未回復。從而，本件聲請人就相對人丁○○部分返
    還提存物之聲請，核與民事訴訟法第104 條第1 項第3 款規
    定相符，洵屬有據，應予准許。
四、惟就聲請人對相對人丙○○聲請返還提存物之部分，既聲請
    人於假扣押實施前已撤回對相對人丙○○之假扣押執行聲請
    ，並經台北地方法院發給未執行證明（95年11月16日北院錦
    95執全申字第3938號民事執行處證明書），則揆諸上開提存
    法規定，就為相對人丙○○供擔保之部分擔保金，聲請人應
    逕向臺灣臺北地方法院提存所聲請返還即可，毋庸本院另為
    裁定准予返還，聲請人誤向本院民事庭聲請裁定返還，自有
    未合，應予駁回。爰裁定如主文。
中    華    民    國    99    年    1    月    20     日
                  民事第一庭    法  官  郭俊德
如不服本裁定應於送達後10日內向本院提出抗告狀，並應繳納抗
告費新台幣1000元。
上列正本證明與原本無異。
中    華    民    國    99    年    1     月    21    日
                                 書記官  黃澧

司法院資訊處製作；財團法人民間司法改革基金會備份。
